臺灣臺中地方法院民事判決
110年度訴字第2607號
原      告  吳泳蓁  
訴訟代理人  謝念廷律師
被      告  方禹婷  
訴訟代理人  張弘明律師
上列當事人間請求損害賠償事件，本院於民國111年1月24日言詞
辯論終結，判決如下：
    主    文
一、被告應給付原告新臺幣參拾萬元及自民國110年10月9日起，
    至清償日止，按年息百分之五計算之利息。
二、原告其餘之訴駁回。
三、訴訟費用由被告負擔二分之一；餘由原告負擔。
四、本判決第一項原告訴勝部分，得假執行，如被告以新臺幣參
    拾萬元為原告預供擔保，得免為執行。
五、原告其餘假執行之聲請駁回。
    事實及理由
壹、原告主張：
一、原告與訴外人陳國文於民國90年1月7日間結婚，並育有陳○
    麒、陳○哲等2名未成年子女。91年間，公公身體狀況不佳，
    決定返家與原告、陳國文等人同住。原告擔起照顧病者之重
    擔，直至公公100年離世止。原告對維持家務、子女教育盡
    心盡力，用心建築家庭婚姻之未來。106年間，原告因辦理
    公公之繼承登記，向戶政機關請領全戶之戶籍謄本（含記事
    欄）時 ，竟發現陳國文之戶籍謄本記事欄上載有「103年4
    月25日認領大陸地區人民陳０軒(2008年8月5日出生）為三男
    ，103年4月25日申登。」乙事。陳國文僅虛言表示伊之身分
    證於103年間遭不明人士所盜用，並表示報案，惟經原告詢
    問陳國文結果，均遭推託不為正面回應。其後被告竟要求陳
    國文搬離臺中市○里區○○路○段000號住處，陳國文遂於109年
    4月10日搬遷至臺中市○○區○○路○段000號4樓，與被告共居。
    原告身心靈雖飽受煎熬，仍希冀陳國文返家重建美好家庭。
二、被告前述行為已侵害原告之配偶權且情節重大，導致原告罹
    有憂鬱情緒、焦慮、睡眠障礙等病徵，現需長期接受治療，
    對原告及其家庭之影響至深，其自應為此負賠償責任，請求
    精神慰撫金新臺幣（下同）60萬元。　　
三、並聲明：
  ㈠被告應給付原告60萬元，及自起訴狀繕本送達之翌日（即110
    年10月9日）起至清償日止，按週年利率百分之五計算之利
    息。
  ㈡願供擔保，請准宣告假執行。
貳、被告抗辯：
一、被告知陳國文有配偶，與陳國文在96年間開始交往，並在97
    年間產下一子，106年間陳國文認領該子，109年4月間陳國
    文搬離原告住處，與被告及孩子同居於青海路住處。被告對
    侵害原告與陳國文之間婚姻家庭和諧一事感到抱歉，對原告
    不曾為譏諷之囂張言詞，而陳國文為減少對原告傷害，已準
    備搬離青海路住處。
二、被告雖然有心想與原告和解，但遇上新冠肺炎肆虐，網拍生
    意不佳，現無工作，惟為表達對原告歉意，能力範圍內願意
    分期賠償20萬元予原告，茲以慰藉。被告名下雖然有前開青
    海路房產，然此並非陳國文為被告母子所購，係被告為安頓
    自己與孩子所購買，目前至110年12月17日止，尚有9,495,1
    90元未清償，貸款沉重，支付來源均係自己或向友人借貸等
    語，資為抗辯。
三、並聲明：原告之訴及假執行之聲請均駁回。如受不利判決，
　　願供擔保請准宣告免為假執行。　
參、本院之判斷：
一、原告主張：原告與訴外人陳國文為夫妻關係，結縭多年，育
    有兩名子女，被告明知陳國文係原告之夫，為有配偶之人，
    竟與陳國文交往發生婚外情，並有性行為並生下一子，陳國
    文於103年4月25日認領大陸地區人民陳０軒(2008年8月5日出
    生）為三男，103年4月25日申登，被告與陳國文現同居於臺
    中市○○區○○路○段000號4樓等情，為被告所不爭執，並有原
    告所提出之戶籍謄本(見本院卷27頁)、陳國文與被告同居、
    出入之照片、影片(見本院卷29-35頁)、臺中市○○區○○路○段
    000號 4 樓之第二類謄本(本院卷37-39頁)、原告與陳國文
    之Line對話紀錄(見本院卷41-53頁)，在卷可  憑，自堪信
    為真實。
二、按因故意或過失，不法侵害他人之權利者，負損害賠償責任
    。故意以背於善良風俗之方法，加損害於他人者亦同。不法
    侵害他人之身體、健康、名譽、自由、信用、隱私、貞操，
    或不法侵害其他人格法益而情節重大者，被害人雖非財產上
    之損害，亦得請求賠償相當之金額。前2項規定，於不法侵
    害他人基於父、母、子、女或配偶關係之身分法益而情節重
    大者，準用之。民法第184條第1項、第195條第1項、第3項
    分別定有明文。查：婚姻係男女雙方以終身共同生活為目的
    而組成之特別結合關係，夫妻間應彼此尊重，互享並互負協
    力維持共同生活圓滿、安全及幸福之權利與義務，故夫妻之
    一方對於婚姻關係之圓滿，具有人格利益。本件被告明知陳
    國文為有婦之夫，竟與陳國文發生婚外情長期交往同居，期
    間並有性行為，嚴重破壞原告與陳國文婚姻共同生活之圓滿
    安全及幸福，被告與陳國文長期感情交往，期間並發生性行
    為生育一子，被告侵害原告婚姻關係圓滿之配偶權，殊為重
    大，應可認定。原告請求被告賠償慰撫金，於法有據。
三、按不法侵害他人之人格權，被害人受有非財產上損害，請求
    加害人賠償相當金額之慰撫金時，法院對於慰撫金之量定，
    應斟酌實際加害情形、所造成之影響、被害人所受精神上痛
    苦之程度、雙方之身分、地位、經濟狀況及其他各種情形，
    以核定相當之數額，最高法院分別著有47年台上字第1221號
    、51年台上字第223號及76年台上字第1908號判例意旨可供
    參照。又身分法益與人格法益同屬非財產法益，上開最高法
    院有關人格法益受侵害而酌定慰撫金之標準，自得為本件衡
    量原告因身分法益受侵害所受之損害，其賠償數額究竟若干
    為適當之參考。原告係大學畢業，與陳國文結婚後即為家庭
    主婦，無工作入；被告為國中畢業，沒有工作等情為兩造所
    陳明。又原告有房屋1筆、土地1 筆公告價值2,566,750元，
    108年度、109年度無薪資所得申報；被告則有房屋2筆、土
    地1 筆公告價值2,541,365元，108年度薪資所得申報8,433
    元；109年度薪資所得申報27,896元，復有本院依職權調閱
    兩造之稅務電子閘門資料在卷可憑（外放）。本院斟酌兩造
    之身分、地位、經濟能力與原告所受之精神上痛苦，及被告
    長期侵害原告配偶權之情事，本院認原告請求被告賠償精神
    慰撫金以30萬元為適當，逾此部分之請求，則為無理由，不
    應准許。
四、末按給付無確定期限者，債務人於債權人得請求給付時，經
    其催告而未為給付，自受催告時起，負遲延責任。其經債權
    人起訴而送達訴狀，或依督促程序送達支付命令，或為其他
    相類之行為者，與催告有同一之效力。民法第229條第2項定
    有明文。又遲延之債務，以支付金錢為標的者，債權人得請
    求依法定利率計算之遲延利息；應付利息之債務，其利率未
    經約定，亦無法律可據者，週年利率為5％，第233條第1項前
    段、第203條亦有明文。本件原告對被告之侵權行為損害賠
    償債權，核屬無確定期限之給付，既經原告起訴而於110年1
    0月8日送達被告，有送達證書可憑（見本院卷第65頁），被
    告迄未給付，當應負遲延責任。是原告請求自起訴狀繕本送
    達被告翌日（即110年10月9日）起，按週年利率百分之五計
    算之法定遲延利息，核無不合。
五、綜上所述，原告依侵權行為損害賠償請求權，請求被告給付
    30萬元及自起訴狀繕本送達翌日（即110年10月9日）起，至
    清償日止，按年息百分之五計算之法定遲延利息，為有理由
    ，應予准許，逾此部分之請求，則屬無據，應予駁回。
六、本件原告勝訴部分，所命給付之金額未逾50萬元，應依民事
    訴訟法第389條第1項5款規定，依職權宣告假執行；被告陳
    明願供擔保請准宣告免為假執行，爰酌定相當金額併准許之
    ；至原告敗訴部分，其假執行之聲請即失所附麗，應予駁回
    。
七、本件事證已臻明確，兩造其餘攻擊防禦方法，核與本件判決
    所得心證及結果均不生影響，毋庸逐一論述，附此敘明。
肆、訴訟費用負擔及假執行宣告之依據：民事訴訟法第79條、第
    390條第2項、第392條第2項。
中    華    民    國   111     年    2    月    21    日
                  民事第三庭    法  官  王金洲
正本係照原本作成。
如對本判決上訴，須於判決送達後20日內向本院提出上訴狀。如
委任律師提起上訴者，應一併繳納上訴審裁判費。
中    華    民    國   111     年    2    月    21    日
                                書記官  吳欣叡